臺灣臺中地方法院刑事判決　　　　　　　　　　　　　　九十三年度自更字第四號
　　自　訴　人　戊○○
　　代　理　人　陳浩華律師
　　被　　　告　壬○○
　　　　　　　　乙○○
右列被告等因竊盜等案件，經自訴人提起自訴，案經本院以九十二年度自字第六一三
號裁定駁回自訴後，由臺灣高等法院臺中分院發回更行審理，本院判決如左：
    主  文
乙○○、壬○○均無罪。
    理  由
一、自訴意旨略以：被告乙○○與自訴人戊○○原係婆媳關係，亦即係自訴人兒子庚○○之妻（於民國八十七年二月二十日結婚，嗣於九十二年五月六日離婚），被
    告乙○○與庚○○間因感情不睦，離家在外，於九十二年五月九日被告乙○○聲
    稱要返回庚○○位於臺中縣龍井鄉○○○路五六一號之住處拿取一些個人物品，
    而向自訴人借取庚○○房間之鑰匙，詎被告乙○○竟趁無人之際，將原本由自訴
    人所簽發、第○四二五之二支票存款帳戶、付款人為臺中縣龍井鄉農會之如附表
    編號一至二十二所示之支票二十二張竊走（支票係自訴人提供予庚○○經商週轉
    使用，因結束營業，經與債權人處理債務後收回，放於家中），被告乙○○得手
    後，隨即交由被告壬○○提示請求付款，於不獲兌現後，即向本院聲請核發九十
    二年度促字第五五三五七號支付命令，自訴人戊○○接獲上開支付命令後，始知
    被竊支票下落，因認被告乙○○、壬○○分別觸犯刑法第三百二十條第一項之普
    通竊盜及同法第三百四十九條第一項之收受贓物罪嫌云云（自訴狀誤繕為牙保贓
    物罪，經自訴代理人當庭更正為收受贓物罪）。
二、按犯罪事實應依證據認定之，無證據不得認定犯罪事實；又不能證明被告犯罪者
    ，應諭知無罪之判決，刑事訴訟法第一百五十四條第二項、第三百零一條第一項
    分別定有明文。次按事實之認定，應憑證據，如未能發現相當證據，或證據不足
    以證明，自不能以推測或擬制之方法，為裁判基礎；認定犯罪事實所憑之證據，
    雖不以直接證據為限，間接證據亦包括在內，然而無論直接或間接證據，其為訴
    訟上之證明，須於通常一般之人均不致有所懷疑，而得確信其為真實之程度者，
    始得據為有罪之認定，最高法院四十年臺上字第八六號、七十六年臺上字第四九
    八六號判例可資參照。又告訴人之告訴（含自訴人之自訴），係以使被告受刑事
    訴追為目的，是其陳述是否與事實相符，仍應調查其他證據以資審認，必被害人
    所述被害情形無瑕疵可指，且就其他方面調查又與事實相符，其供述始足據為判
    決之基礎（最高法院二十九年上字第三一○五號、四十年臺上字第八六號、五十
    二年臺上字第一三○○號、三十二年上字第六五七號判例參照）。
三、本件自訴人認被告乙○○、壬○○分別涉犯普通竊盜及收受贓物罪嫌，無非係以
    被告乙○○曾於九十二年五月九日，進入庚○○房間收拾物品，嗣庚○○發現放
    置在該房間抽屜內之如附表編號一至二十二所示之支票二十二張均不見，後被告
    壬○○即持其中編號十九至二二之四張支票對自訴人聲請核發支付命令，因而認
    定係被告乙○○竊取如附表編號一至二十二所示之支票，再轉交予被告壬○○行
    使票據權利，並提出本院九十二年度促字第五五三五七號支付命令影本及臺中縣
    警察局烏日分局受理自訴人報案之備查書函為其論據。
四、訊據被告乙○○堅決否認有上開竊盜犯行，辯稱：伊於九十二年五月九日並未竊
    取如附表編號一至二十二所示之二十二張支票，且伊與壬○○並不認識。附表編
    號十九至二二之四張支票，連同附表編號二三之支票，共五張，係於九十一年七
    、八月間，伊與庚○○陸續持向丁○○調現，而交付予丁○○之支票，並非伊私
    自竊取，應不為罪等語；被告壬○○固承認持有附表編號十九至二三共五張支票
    之事實，惟堅詞否認有何收受贓物犯行，辯稱：該五張支票係丁○○於九十一年
    七月間，陸續持之向伊調現之支票，伊亦已交付票據金額予丁○○，嗣因前開
    五張支票經提示竟遭退票，伊始依法行使票據權利，並無收受贓物之情事等語。
五、經查：
  (一)本件自訴人先前向臺中縣警察局烏日分局報案失竊如附表編號一至二十二所示之
    支票時，其指訴之失竊時間為九十二年七月九日上午九時許，有臺中縣警察局烏
    日分局書函為證（見本院九十二年自字第六一三號卷，下稱前案卷，第四頁）；
    嗣向本院提出自訴時，則改稱失竊時間為九十二年五月九日（見前案卷第一頁）
    ，對於如附表編號一至二十二所示之支票究於何時失竊，前後指述不一，顯有出
    入，已非無疑。再參諸自訴人於本院審理時到庭陳述：「（問：如何確知系爭支
    票是乙○○竊取的？）是在還沒有離婚之前，在九十二年農曆三月間下午五點多
    的時候，乙○○回到家裡（當時乙○○已經離家一年多了），她說要回隔壁棟庚○○的房間，向我拿鑰匙，我沒有跟她去庚○○的房間，後來我回去睡覺，乙○○把房間的東西都搬走了，到了晚上八、九點的時候，我兒子回來發現他房間的
    支票不見了，才告訴我，我才想說是乙○○竊取的」等語明確（見本院卷第一二
    七頁），及證人庚○○於本院審理時到庭具結證述：「（問：你何時發現前開二
    十二張支票不見了？）我收到法院的支付命令，是在九十二年七月間」、「（問
    ：你如何確定二十二張支票，是被告乙○○所竊取的？）這些都是拒絕往來的支
    票，所以我都放在抽屜裡面，後來發現支票不見了，我就懷疑是乙○○拿走的，
    但我並沒有確實的證據」等語（見本院卷第一一八、一二一頁），就何時發現票
    據失竊乙節，自訴人與證人庚○○所述，又見紛歧，且自訴人若於九十二年五月
    九日即發現支票失竊，卻遲至九十二年七月間收受支付命令後，始前去報案，顯
    與常情有違。再依渠等二人所述，自訴人與證人庚○○均未親眼目睹被告乙○○
    為竊盜犯行，純因證人庚○○告知自訴人票據不見一事，而被告乙○○曾到過證
    人庚○○之房間，渠等二人即擅自揣測可能係被告乙○○行竊，準此，自訴人之
    指訴是否與事實相符，殊值懷疑。
  (二)縱認被告乙○○於九十二年五月九日，確曾進入證人庚○○之房間，而證人庚○○又確有遺失票據，然證人庚○○前開證詞，其既明知該等支票係遭拒絕往來之
    支票，認為無甚用處，而將之擱置在抽屜內，衡情，證人庚○○當不可能每日均
    詳加檢視，職是，附表編號一至二十二之支票有可能早於九十二年五月九日以前
    即已失竊，尚難因被告乙○○該日到過證人庚○○之房間，即遽論其必為行竊支
    票之人，其理至明。
  (三)就附表編號一至十七號之支票部分：觀之卷內所附之臺中市票據交換所之退票理
    由單（見本院前案卷第十二之一至十二之十七頁），前開十七張支票之提示退票
    日，均係在九十一年九月三十日至九十一年十二月二十日間，換言之，係在自訴
    人指訴被告乙○○九十二年五月九日行竊之前，職是，前開十七張支票，當非被
    告乙○○竊取提示甚明。如依自訴人所述被告乙○○係於九十二年五月九日，甚
    或九十二年七月九日行竊，然觀之前開支票提示後，均因存款不足或拒絕往來而
    未獲兌現，實難想像被告乙○○竊取該等已遭拒絕往來之支票有何實益。又前開
    支票自九十二年五月九日失竊後，迄未有人向自訴人主張票據權利，而被告乙○○及壬○○又均否認持有前開支票，本院復查無其他證據，足資證明被告乙○○
    及壬○○持有前開支票，就此部分，自難認定被告二人涉有自訴人所指之犯行，
    委無疑義。
  (四)就附表編號十八號之支票部分：被告乙○○及壬○○亦均否認持有此支票，本院
    復查無其他證據，足資證明被告乙○○及壬○○確持有之，就此部分，亦難認定
    被告二人涉有自訴人所指之犯行。
  (五)就附表編號十九至二二之支票部分：
    1.被告乙○○辯稱：此四張支票係於九十一年七、八月間，伊與庚○○陸續持向
      丁○○調現，而交付予丁○○之支票等語；及被告壬○○辯稱：此四張支票係
      九十一年七、八月間，丁○○持之向伊調現所交付等語；參酌證人丁○○於本
      院審理中到庭具結證述：「在九十一年七月初的時候，乙○○問我，是否可以
      幫他們調錢，我就去找壬○○，看他可不可以調現，壬○○說他看看，直到九
      十一年七月中旬的時候，他才答應要幫忙，他們夫妻兩個人就拿一張十萬六千
      元的支票（即附表編號十九），至德安百貨公司附近跟我調現，我當場就給他
      們十萬元，他們就交給我支票，支票我再拿回去給壬○○。後來他們又開票叫
      我幫他們調現，金額開了二十萬元（即附表編號二十），我就又問壬○○，壬○○說，問我要不要幫他們夫妻，我就跟壬○○說，他們夫妻對我不錯，可以
      幫忙就幫忙，如他們夫妻跑了，就找我負責。第二次是幫他們夫妻調二十萬元
      ，他們交給我二十萬元的支票，我交給他們十九萬二千元的現金。後來至八月
      底的時候，他們夫妻又拿了三張支票（即附表編號二一至二三），要來向我調
      六十萬元，我交給他們五十五萬二千元。這些錢從頭至尾，我都是向壬○○調
      的，但壬○○都沒有見過他們夫妻兩人。這三次調現都是在德安百貨附近拿錢
      給他們夫妻，然後再將支票拿到清水給壬○○，因我當時在德安百貨附近工作
      」等語（見本院卷第一二五頁）觀之，被告二人與證人丁○○間就借貸之時間
      、地點、金額及過程均相符，且證人丁○○另提出附表編號二三之支票為證，
      足堪採認。
    2.又查，證人庚○○雖否認有與被告乙○○，共同持上述五張支票向證人丁○○
      調現，並否認與證人丁○○相識等情，惟此業據證人丁○○於本院九十二年度
      自字第六一三號案件審理時，正確描述出證人庚○○所駕駛之車輛，且於九十
      二年八月二十九日庭訊時，應代理人之要求，從在庭之三名證人（即庚○○及
      代理人自行偕同到庭之己○○、甲○○）中，正確指認出證人庚○○無訛（見
      前案卷第二一、三七頁），足認證人庚○○所言與證人丁○○不相識云云，並
      不足採。再參諸自訴人並未指訴有失竊附表編號二三之支票，且證人庚○○於
      本院審理中曾證稱：自訴人之支票發票章並未遺失等語明確（見本院卷第一二
      二頁），然附表編號二三之支票上，有關發票人之印章確係自訴人之支票章等
      語，亦據證人庚○○證述屬實（見本院卷第一二三頁），益徵證人丁○○所陳
      稱證人庚○○持票向其調現乙情，尚非虛妄，應堪採信，否則附表編號二三之
      支票上為何會蓋有自訴人之支票章。
    3.再者，證人庚○○雖陳稱：附表編號十九號及編號二一、二二號之支票，分別
      係伊於九十一年間與丙○○、辛○○交易往來時給付之票據，並非持向丁○○
      調現云云，並提出收據三張為憑（見前案卷第四九、四九之一、五○頁），惟
      此業據證人丙○○於本院審理中到庭證述：「（問：收據是在何時開給庚○○
      的？）不是當時開立的：：後來因庚○○跟我說，這張支票好像有遺失，庚○○再來找我，希望我開這張收據補正我有收到貨款。開立收據的時間是在九十
      二年八月二十五日，但施工的時間是在九十一年的夏天」、「（問：庚○○於
      九十二年八月二十五日，要求你開收據給他的時候，有無提示該支票給你看，
      你如何知道該支票號碼？）沒有提示支票給我看，支票號碼是庚○○告訴我，
      我依照他說的號碼下去寫的。因為我確實有收到工程款，所以才出具收據」、
      「（問：當時是否確實知道原先收到的支票票據號碼？）當時我寫的時候，無
      法確定支票號碼，就是依庚○○告訴我的號碼去寫，因他沒有提示支票給我看
      」、「當時收據上數據，都是我依照庚○○所說的去寫」等語綦詳（見本院卷
      第一一三、一一四、一一六頁）；復佐諸證人庚○○於本院審理中結證證稱：
      「（問：宏美廣告社的這張收據上面的票號，如何寫出來的？）當時我有去宏
      美廣告社核對支票，核對無誤以後，由辛○○自己所寫。當時票號與日期是我
      跟辛○○講，辛○○當場依照我講所寫的，辛○○寫完馬上就交給我」等語（
      見本院卷第一二一頁），據上可知，證人丙○○、辛○○二人於前開收據上所
      記載之票據號碼，完全係依照證人庚○○口述而為記載，就此，前開收據僅足
      以證明渠等二人確曾與證人庚○○有過票據往來，卻無法證明證人庚○○確曾
      交付編號十九號及編號二一、二二號之支票予渠等二人甚明。又證人庚○○於
      本院審理中證述：「因（九十一年）九月底的時候，我有開一間店，因現金週
      轉不靈，我叫廠商先把支票抽出來，等我把股份賣掉，然後再以現金換回支票
      」等語明確（見本院卷第一一九頁），準此，足認證人庚○○於當時之經濟狀
      況顯然不佳，而附表編號二一、二二號之支票發票日，分別係九十一年十二月
      三十一日及九十二年一月三十日，證人庚○○竟於九十一年十月十九日提早作
      清償票款之行為，此顯與常理不符，實難採信。是證人庚○○上開證詞，自不
      足為不利於被告二人之認定。
    4.至自訴代理人聲請再傳訊辛○○為證，欲證明如附表編號二一、二二號之支票
      係證人庚○○與辛○○交易而支付之票據乙節，本院審酌前開證據資料，認本
      件事證已臻明確，核無再傳喚辛○○之必要，併此敘明。
  (六)綜合上述，本件尚難遽論係被告乙○○行竊如附表所示之票據，再交由被告壬○○行使票據權利，已臻明確，此外，本院復查無其他積極證據，足資證明被告二
    人涉有普通竊盜及收受贓物之犯行，揆諸前開說明，自應為被告二人無罪之諭知
    。
據上論斷，應依刑事訴訟法第三百四十三條、第三百零一條第一項，判決如主文。
中      華      民      國      九十三      年      五    月  三十一    日
                                臺灣臺中地方法院刑事第十一庭
                                    審判長法  官  蔡  名  曜
                                          法  官  黃  渙  文
                                          法  官  蔡  美  華
右正本證明與原本無異。
如不服本判決，應於判決送達後十日內向本院提出上訴狀，上訴於臺灣高等法院臺中
分院( 須附繕本 )。
                                          書記官
中    華    民    國      九十三      年       六      月     一    日
附表：
┌──┬────────┬──────┬─────────┬───────
│編號│支票號碼        │發票人      │發票日            │金額
├──┼────────┼──────┼─────────┼───────
│一  │0000000  │戊○○      │九一．九．三○    │三萬元
├──┼────────┼──────┼─────────┼───────
│二  │0000000  │戊○○      │九一．九．九○    │三萬五千元
├──┼────────┼──────┼─────────┼───────
│三  │0000000  │戊○○      │九一．九．三○    │二萬六千四百元
├──┼────────┼──────┼─────────┼───────
│四  │0000000  │戊○○      │九一．九．三○    │十萬元
├──┼────────┼──────┼─────────┼───────
│五  │0000000  │戊○○      │九一．九．三○    │一萬四千元
├──┼────────┼──────┼─────────┼───────
│六  │0000000  │戊○○      │九一．九．三○    │六萬元
├──┼────────┼──────┼─────────┼───────
│七  │0000000  │戊○○      │九一．一○．一一  │三萬二千元
├──┼────────┼──────┼─────────┼───────
│八  │0000000  │戊○○      │九一．一○．一    │二萬元
├──┼────────┼──────┼─────────┼───────
│九  │0000000  │戊○○      │九一．九．三○    │二十六萬元
├──┼────────┼──────┼─────────┼───────
│一○│0000000  │戊○○      │九一．九．三○    │八萬元
├──┼────────┼──────┼─────────┼───────
│一一│0000000  │戊○○      │九一．一○．二    │七萬八千元
├──┼────────┼──────┼─────────┼───────
│一二│0000000  │戊○○      │九一．九．三○    │六千三百元
├──┼────────┼──────┼─────────┼───────
│一三│0000000  │戊○○      │九一．一○．二    │十萬元
├──┼────────┼──────┼─────────┼───────
│一四│0000000  │戊○○      │九一．一○．三一  │二萬五千元
├──┼────────┼──────┼─────────┼───────
│一五│0000000  │戊○○      │九一．一一．二○  │一萬六千元
├──┼────────┼──────┼─────────┼───────
│一六│0000000  │戊○○      │九一．一一．二五  │二萬元
├──┼────────┼──────┼─────────┼───────
│一七│0000000  │戊○○      │九一．一二．二○  │四萬元
├──┼────────┼──────┼─────────┼───────
│一八│0000000  │戊○○      │九一．一二．三一  │一萬元
├──┼────────┼──────┼─────────┼───────
│一九│0000000  │戊○○      │九一．一○．一三  │十萬六千元
├──┼────────┼──────┼─────────┼───────
│二○│0000000  │戊○○      │九一．一○．二    │二十萬元
├──┼────────┼──────┼─────────┼───────
│二一│0000000  │戊○○      │九一．一二．三一  │三十萬元
├──┼────────┼──────┼─────────┼───────
│二二│0000000  │戊○○      │九二．一．三○    │二十萬元
├──┼────────┼──────┼─────────┼───────
│二三│0000000  │戊○○      │九一．一○．三一  │十萬元
└──┴────────┴──────┴─────────┴───────
